臺灣板橋地方法院刑事判決　　　　　　　　　　　　九十二年度訴字第一一九七號
　　公　訴　人　臺灣板橋地方法院檢察署檢察官
　　被　　　告　乙○○
　　選任辯護人　許永昌律師
　　被　　　告　甲○○
　　選任辯護人　吳啟孝律師
　　　　　　　　陳家淳律師
右列被告因家暴妨害自由案件，經檢察官提起公訴（九十一年度偵字第一五七九七號
、第一七Ｏ九九號），本院判決如左：
    主  文
乙○○傷害人之身體，處拘役肆拾日，如易科罰金，以參佰元折算壹日；又傷害人之
身體，處拘役肆拾日，如易科罰金，以參佰元折算壹日。應執行拘役柒拾日，如易科
罰金，以參佰元折算壹日。
乙○○被訴剝奪行動自由、強制罪部分均無罪。
甲○○傷害人之身體，處拘役肆拾日，如易科罰金，以參佰元折算壹日；又傷害人之
身體，處拘役肆拾日，如易科罰金，以參佰元折算壹日。應執行拘役柒拾日，如易科
罰金，以參佰元折算壹日。
    事  實
一、乙○○與甲○○二人於民國八十四年間結婚，為夫妻關係，均屬家庭暴力防治法
    第三條第一款所稱家庭成員，婚後雙方感情日漸不睦，常因乙○○酗酒及甲○○
    懷疑乙○○感情出軌在外另結交女友而時有爭執，雙方互基於傷害身體之犯意，
    分別於左列時間、地點為傷害犯行：
（一）於九十年十一月十二日上午七時許，在臺北縣土城市○○路○段十一號十四樓
      雙方共同住所，乙○○、甲○○因故發生口角，乙○○即基於普通傷害之犯意
      徒手推甲○○去撞桌椅，造成甲○○受有前胸及頸部挫傷等傷害。
（二）九十一年三月十三日中午十二時許，甲○○欲返回前揭住處取回衣物，進入該
      處所後，見程郁雯與乙○○共處一室，因懷疑二人有染，甲○○竟另起普通傷
      害之犯意，以手掌摑乙○○臉頰，造成乙○○臉部受有紅腫之傷害，甲○○進
      而欲翻找垃圾桶內是否有可疑證物，乙○○隨即上前阻止甲○○取走垃圾桶，
      雙方為爭奪垃圾桶而發生拉扯爭執，甲○○復以嘴咬傷乙○○手部，使乙○○
      受有左手背、左上臂內側、右前臂、右上臂咬傷及左頸抓傷等傷害。乙○○不
      甘示弱，亦另行基於普通傷害之犯意，以手抓傷甲○○，使甲○○受有雙臂多
      處瘀傷之傷害。
（三）九十一年五月二十二日凌晨一時許，甲○○帶同警察人員前往上揭處所抓姦，
      心有不滿，復另行基於普通傷害之犯意，徒手抓傷、咬傷乙○○，使乙○○受
      有右肩、右手臂擦傷、挫傷及瘀血等傷害。
二、案經乙○○、甲○○告訴暨臺北縣政府警察局土城分局報告臺灣板橋地方法院檢
    察署檢察官偵查起訴。
    理  由
壹、有罪部分
一、訊據被告乙○○矢口否認有何傷害犯行，辯稱：伊固然有於上開時間、地點與甲○○發生口角爭執，但伊並未出手傷害甲○○，伊並無傷害犯行云云；訊據被告
    甲○○固坦承有於九十一年三月十三日在上開地點掌摑乙○○，並以口咬乙○○
    手部一口，惟辯稱：伊咬乙○○係出於正當防衛，乙○○其餘傷勢與伊無關，且
    九十一年五月二十二日伊並未傷害乙○○云云。經查：
（一）被告乙○○所為如事實一、（一）所示之傷害犯行，除有告訴人甲○○於警詢
      、偵查及本院審理中之指述外，並有甲○○提出之亞東紀念醫院甲種診斷書一
      紙在卷可資佐證（附於臺灣板橋地方法院檢察署九十一年度偵字第一五七九七
      號案卷第十七頁），可見告訴人甲○○之指述應非無稽。被告乙○○辯稱並未
      出手傷害甲○○云云，顯為事後卸責之詞，不足採信。公訴人雖認被告乙○○
      之傷害行為除造成告訴人甲○○受有前胸、頸部挫傷外，尚有頸椎椎間盤突出
      症之傷害，惟告訴人甲○○提出廣川醫院出具有「頸椎椎間盤突出症」之診斷
      證明書一紙，乃告訴人李雅芳於九十一年一月十七日至該醫院門診治療之證明
      ，有該紙診斷證明書在卷可稽（附於上開案卷第十六頁），距離九十年十一月
      十二日已有三月之久，尚難認告訴人此部分病症與被告乙○○上開傷害行為有
      關，應認被告乙○○此次傷害行為係造成告訴人甲○○受有前胸、頸部挫傷等
      傷害。
（二）被告乙○○、甲○○分別所為如事實一、（二）所示之傷害犯行，除有告訴人
      甲○○、乙○○於警詢、偵查及本院審理中之指述外，並有告訴人甲○○提出
      之財團法人天主教耕莘醫院診斷證明書影本一紙（附於上開案卷第六十一頁）
      、告訴人乙○○提出之亞東紀念醫院甲種診斷證明書影本一紙（附於臺灣板橋
      地方法院檢察署九十一年度偵字第一七Ｏ九九號案卷第廿五頁）可資佐證，證
      人丙○○於本院審理中亦具結證稱：甲○○打乙○○臉部，乙○○臉部有紅腫
      起來等語，是告訴人甲○○、乙○○之指述應非無據。參以證人丙○○於本院
      審理中復具結證稱：「甲○○一進去就打乙○○一巴掌。我說二個人都不能動
      手，甲○○及乙○○還是在爭執，甲○○一直罵乙○○。之後乙○○與甲○○
      在搶垃圾桶，乙○○拿在手上，甲○○一直要搶，搶不到就用咬的。咬乙○○
      的手。」、「（問：乙○○被打一巴掌後為何要去拿垃圾桶？）因為甲○○要
      拿垃圾桶，後來乙○○要去搶過來。垃圾桶一開始是在誰手上，我並沒有看清
      楚。」等語（參見本院九十三年一月八日審理筆錄），顯見被告乙○○、甲○○二人當時確實為了爭奪垃圾桶而互為拉扯，告訴人甲○○指稱：被告乙○○
      為了不讓伊搶到垃圾桶而抓傷伊雙手一節，堪認與事實相符，被告乙○○辯稱
      並未傷害甲○○云云，尚難採信。又被告甲○○既係為了爭奪垃圾桶而咬傷乙○○，自非對於現在不法之侵害，而出於防衛自己權利之行為，非屬正當防衛
      行為，其辯稱咬傷乙○○係正當防衛云云，亦不足採。
（三）被告甲○○所為如事實一、（三）所示之傷害犯行，業經告訴人乙○○於偵查
      及本院審理中指述明確，並有其提出之亞東紀念醫院出具之診斷證明書影本一
      紙在卷為憑（附於上開偵查卷第廿六頁），雖被告甲○○質疑該紙診斷證明書
      係在九十一年五月廿五日就醫取得，顯有可議。惟被告乙○○辯稱因當天在警
      局製作筆錄，無法就醫驗傷，直到檢察官訊問交保後，才前往驗傷等語，與常
      情並不相違，且證人丙○○於本院審理中亦具結證稱：「（問：九十一年五月
      廿二日情形？）... 我到的時候，警察已經在現場處理。」、「我在派出所，
      被告乙○○有給我看他手臂的傷痕。」等語（參見本院九十三年一月八日審理
      筆錄），顯見被告乙○○在警局製作筆錄時，手臂確實已有受傷情形，被告甲○○質疑被告乙○○未於當天驗傷，且否認有傷害犯行云云，實為事後卸責之
      詞，均不足採。
（四）綜上所述，本件事證明確，被告乙○○、甲○○之犯行均堪認定。
二、核被告乙○○、甲○○所為，均係犯刑法第二百七十七條第一項之普通傷害罪。
    查，被告乙○○、甲○○於本院審理中陳稱二人間之歷次爭執，均是不可預料之
    突發狀況，且其等於九十一年三月十三日、五月廿二日之衝突，係因甲○○前往
    抓姦而起，自難認其等各先後二次之傷害行為係出於概括犯意而為之，公訴人認
    被告乙○○、甲○○之傷害行為，各係基於概括犯意為之，而有連續犯之裁判上
    一罪關係，尚有未洽。是被告乙○○、甲○○各二次傷害犯行，犯意均各別，為
    數罪，均應分論併罰。又被告二人為配偶關係，屬家庭成員，彼此故意對他方實
    施前述身體上不法侵害之行為，屬家庭暴力防治法第二條第二項所稱家庭暴力罪
    。爰審酌被告二人之犯罪動機、目的、手段、所生危害、犯後態度等一切情狀，
    分別量處如主文所示之刑，並各諭知易科罰金折算標準，併定其應執行刑。
三、公訴意旨另以：被告乙○○、甲○○於九十年十二月三十日凌晨一時許，在其二
    人位於臺北縣土城市○○路○段十一號十四樓住所互起爭執，乙○○以牙齒咬傷
    甲○○之手臂，甲○○則以手抓傷乙○○，因認被告乙○○、甲○○均涉犯刑法
    二百七十七條第一項之普通傷害罪嫌。惟按告訴或請求乃論之罪，未經告訴或其
    告訴已逾告訴期間者，應諭知不受理之判決。刑事訴訟法第三百零三條第三款定
    有明文。
四、經查，被告甲○○、乙○○於本院審理中均供稱：公訴人所起訴之四次爭執均為
    不可預料之突發狀況，自難認公訴人所起訴被告甲○○、乙○○之歷次傷害行為
    之間，具有概括犯意之連續犯關係，已如前述。次查，告訴人甲○○遲於九十一
    年九月十八日之偵訊中始就被告乙○○所為九十年十二月三十日之傷害行為提出
    告訴，有該次訊問筆錄可稽（參見臺灣板橋地方法院檢察署九十一年度偵字第一
    五七九七號案卷廿四頁背面），是告訴人甲○○此部分傷害告訴顯然已逾六月之
    告訴期間。再查，告訴人乙○○於九十一年九月十八日偵查中陳稱：「（問：你
    對甲○○提傷害告訴？）是，我要告十一月十二日這次，她抓傷我手臂，另有一
    次在十二月初在同一地點，也是抓傷我手臂」等語（參見同上偵查卷第廿五頁正
    面），是告訴人乙○○並未對被告甲○○提出「九十年十二月三十日傷害行為」
    之告訴，且遍查全卷，告訴人乙○○於警詢、偵查中亦從未表示要對被告甲○○
    提出「九十年十二月三十日傷害行為」之告訴，是被告甲○○此部分被訴傷害行
    為，並未經告訴人乙○○提出告訴。綜上所述，公訴人所指被告乙○○、甲○○
    此部分傷害犯嫌，因告訴人甲○○之告訴，已逾六個月之告訴期間；而告訴人乙○○並未對被告甲○○提出此部分告訴，縱認乙○○於九十一年九月十八日陳稱
    前詞，亦表示對甲○○之「九十年十二月三十日傷害行為」告訴之意思，也已逾
    六個月之告訴期間，依照前開說明，本院原應就此部分對被告乙○○、甲○○為
    不受理判決之諭知，惟公訴人認被告乙○○、甲○○此部分行為如成立犯罪，則
    與前開有罪部分有連續犯之裁判上一罪關係，本院爰不另為不受理之諭知。
五、公訴意旨又另以：被告甲○○於九十年十一月十二日上午七時許，在臺北縣土城
    市○○路○段十一號十四樓與乙○○發生口角，被告甲○○即以手抓傷乙○○，
    因認被告甲○○涉犯刑法第二百七十七條第一項之普通傷害罪嫌。惟按犯罪事實
    應依證據認定之，無證據不得認定犯罪事實，不能證明被告犯罪者，應諭知無罪
    之判決，刑事訴訟法第一百五十四條第二項、第三百零一條第一項前段定有明文
    。又告訴人之告訴，係以使被告受刑事訴追為目的，是其陳述是否與事實相符，
    仍應調查其他證據以資審認，最高法院亦著有五十二年臺上字第一三００號判例
    可資參照。本件公訴人認被告甲○○涉犯傷害之罪嫌，無非係以告訴人乙○○之
    指訴、其提出之診斷書及被告甲○○書寫之信件為論據。經訊之被告甲○○堅決
    否認有傷害乙○○之犯行，辯稱：當時係乙○○推伊去撞桌椅，伊並未傷害乙○○等語。
六、經查，乙○○提出之診斷證明書記載：「病患於九十一年二月廿七日來院門診求
    診，經檢視發現兩側手及前臂有多處陳舊傷痕，為表淺撕裂傷癒合後之疤痕」等
    語，有亞東紀念醫院診斷證明書一紙在卷可稽（附於臺灣板橋地方法院檢察署九
    十一年度偵字第一五七九七號案卷第十五頁），是告訴人乙○○遲於三個月後始
    就醫求診，且均為陳舊傷痕，自難認該等傷痕為被告甲○○於九十年十一月十二
    日所為，該診斷證明書尚難作為告訴人乙○○指述之佐證。又告訴人乙○○提出
    被告甲○○書寫之信函二件，其上署名書寫日期為九十年六月十五日、六月十六
    日，有該二件信函在卷可參（附於同右案卷第十八頁正面、反面），均在告訴人
    乙○○指述之傷害時間九十年十一月十二日之前，亦不得以之為不利被告甲○○
    之認定。綜上所述，除告訴人乙○○之指述外，其提出之診斷證明書、書函均無
    法佐證其指述與事實相符，自不能僅以告訴人乙○○之指述即認定被告甲○○確
    有公訴人所指之此部分傷害犯行。本院原應就此部分為無罪判決之諭知，惟公訴
    人認被告甲○○此部分如成立犯罪，則與業經起訴部分有連續犯之裁判上一罪關
    係，爰不另為無罪之諭知，併此敘明。
貳、無罪部分
一、公訴意旨略以：被告乙○○於九十年十二月三十日凌晨一時許，在臺北縣土城市
    ○○路○段十一號十四樓住所，將甲○○衣褲強行扯去致甲○○全身赤裸之非法
    方法剝奪其行動自由，再強迫甲○○喝尿，因認被告乙○○涉犯刑法第三百零二
    條剝奪他人行動自由罪、第三百零二條強制罪嫌。
二、惟按犯罪事實應依證據認定之，無證據不得認定犯罪事實，不能證明被告犯罪者
    ，應諭知無罪之判決，刑事訴訟法第一百五十四條第二項、第三百零一條第一項
    前段定有明文。次按，告訴人之告訴，係以使被告受刑事訴追為目的，是其陳述
    是否與事實相符，仍應調查其他證據以資審認，最高法院亦著有五十二年臺上字
    第一三００號判例可資參照。又認定犯罪事實所憑之證據，雖不以直接證據為限
    ，間接證據亦包括在內；然而無論直接或間接證據，其為訴訟上之證明，須於通
    常一般之人均不致有所懷疑，而得確信其為真實之程度者，始得據為有罪之認定
    。最高法院亦有七十六年台上字第四九八六號判例可參。本件公訴人認被告乙○○涉犯妨害自由、強制罪之罪嫌，無非係以告訴人甲○○之指訴、證人簡春英之
    證述及電梯內錄影帶暨錄影帶翻拍相片為其論據。經訊之被告乙○○堅決否認有
    何妨害自由或強制罪之犯行，辯稱：當天係甲○○去找伊大吵大鬧，伊不想和甲○○吵，就進房將房門關上，之後聽到甲○○出去關上大門的聲音，因擔心甲○○精神狀況不穩定還下樓去找，伊並未扯去甲○○衣服，也沒有強迫甲○○喝尿
    等語。經查：
（一）證人簡春英於本院九十一年度家護字第二七一號通常保護令案件審理中固具結
      證稱：「（問：十二月三十日發生何事？）當天凌晨三點我去收垃圾，警衛說
      有一名女子在警衛室，我剛下去的時候，警衛就說電腦旁邊躲著一名女子，沒
      有穿衣服，很害怕的樣子，我看到她的時候，她穿黃色簡便的雨衣，我幫她穿
      我的衣服的時候，她說她的手臂很痛」等語（參見本院上開案卷第十七頁正面
      ），而告訴人甲○○提出之電梯內錄影帶經本院勘驗之結果，確實有告訴人甲○○全身赤裸、胸前抱著類似手提包之物品進出電梯之畫面，有本院所製九十
      二年十月三十一日之勘驗筆錄、九十二年十一月準備程序筆錄可參。惟證人簡
      春英之證述僅能證明告訴人甲○○於上開時地有全身赤裸之情形，尚難據以推
      斷被告乙○○有強行扯去告訴人甲○○衣服或強迫告訴人甲○○喝尿之行為。
（二）其次，告訴人甲○○於本院訊問時指稱：「被告乙○○是打我耳光，抓我頭髮
      推我頭去撞牆壁，又把我全身衣服剝光她又要把我推出大門，我不肯出去，他
      就在門口灑尿在我頭上，還把我嘴巴扳開，要我喝尿。我逃到廁所，他還是繼
      續灑尿，又把我頭抓去撞牆。又把我拖到客廳，用沾尿的抹布摀我的臉，我就
      求他，我當天求他放我出去，我只拿著一個包包出去。」等語（參見本院九十
      二年六月十日訊問筆錄），惟告訴人甲○○並未指稱被告乙○○以綑綁或其他
      方式拘束其行動，實難想像被告乙○○能一邊以強制力制服告訴人甲○○，一
      邊灑尿在告訴人甲○○頭上，還能同時將告訴人甲○○之嘴巴扳開？是告訴人
      甲○○之指述似有誇大不實之處。再者，告訴人甲○○自承其皮包內有行動電
      話，倘若被告乙○○確實有剝奪告訴人甲○○行動自由之意，其豈會同意告訴
      人甲○○攜帶有行動電話之皮包離開，而讓告訴人甲○○有立即報警之機會？
      又告訴人甲○○陳稱此次受害後並未就醫驗傷，惟依據告訴人甲○○指述之受
      害情形，應會受有嚴重之傷勢，則何以其離開被告乙○○之住處後，既未報警
      處理，也未就醫治療？且遭強制力剝光全身衣褲，衣褲自會受損，何以未保存
      受損之衣褲為證？是告訴人甲○○之指述是否與事實相符，更有可疑。
（三）綜上所述，公訴人起訴被告乙○○強迫告訴人甲○○喝尿之強制罪嫌部分，除
      告訴人甲○○之指述，並無其他積極證據足以佐證其指述與事實相符，自難僅
      依告訴人甲○○之指述即認定被告乙○○有公訴人所指之強制罪犯行。至於被
      告乙○○被訴剝奪行動自由罪嫌部分，告訴人甲○○之指述既有前述可疑之處
      ，已難憑信，而證人簡春英之證述、電梯內錄影帶、錄影帶翻拍相片又僅能證
      明告訴人甲○○有全身赤裸進入電梯之情形，而此情形非無可能肇因於李女精
      神不濟或心情沮喪，甚或故意使乙○○難堪等動機，尚難認定被告乙○○有強
      行脫去告訴人甲○○衣服之行為，自難遽認被告乙○○有何剝奪行動自由犯行
      。此外，復查無其他積極確切證據足以佐證被告乙○○確有公訴人所指之強制
      罪、剝奪行動自由犯行，既不能證明被告乙○○犯罪，自應就此部分諭知被告
      乙○○無罪之判決。
參、被告甲○○之辯護人雖聲請傳喚證人褚鴻瑜及九十一年五月二十二日當場處理員
    警到庭作證，以證明當天被告二人是否有發生爭執拉扯之情形。惟被告甲○○被
    訴九十一年五月二十二日之傷害犯行，事證明確，詳如前述，此部分待證事實已
    臻明瞭無再行調查之必要，是辯護人聲請調查證人褚鴻瑜、到場處理員警部分為
    不必要，應予駁回。
據上論斷，應依刑事訴訟法第二百九十九條第一項前段、第三百零一條第一項前段，
刑法第二百七十七條第一項、第四十一條第一項前段、第五十一條第六款，判決如主
文。
本案經檢察官陳伯厚提起公訴、檢察官張云綺到庭執行職務。
中      華      民      國      九十三      年      一    月    三十    日
                                  臺灣板橋地方法院刑事第八庭
                                      審判長法  官  樊季康
                                            法  官  連育群
                                            法  官  劉元斐
右正本證明與原本無異。
如不服本判決，應於判決送達後十日內，向本院提出上訴狀。
                                            書記官  蘇宥維
中      華      民      國      九十三      年      一    月    三十    日
附錄本案所犯法條全文：
中華民國刑法第二百七十七條
(普通傷害罪)
傷害人之身體或健康者，處三年以下有期徒刑、拘役或一千元以下罰金。
犯前項之罪因而致人於死者，處無期徒刑或七年以上有期徒刑；致重傷者
，處三年以上十年以下有期徒刑。
